臺灣高等法院刑事判決　　　　　　　　96年度上易字第1518號
上　訴　人　台灣板橋地方法院檢察署檢察官
被　　　告　乙○○
選任辯護人　謝孟旋律師
　　　　　　王如玄律師
上列上訴人因被告家暴傷害案件，不服臺灣板橋地方法院九十六
年度易字第七七五號，中華民國九十六年六月四日第一審判決（
起訴案號：臺灣板橋地方法院檢察署九十六年度偵字第四０六九
號），提起上訴，本院判決如下：
    主  文
上訴駁回。
    理  由
一、公訴意旨略以：被告乙○○與告訴人甲○○係夫妻關係，於
    民國九十五年六月二十五日上午八時許，二人在臺北縣蘆洲
    市○○街六八巷七四號四樓之住處，因細故發生口角，被告
    竟基於傷害之犯意，徒手毆打告訴人之左胸、左臂，造成告
    訴人上開部位受有紅腫、瘀青之傷害。因認被告涉犯刑法第
    二百七十七條第一項之傷害罪嫌。
二、次按犯罪事實應依證據認定之，無證據不得認定犯罪事實；
    又不能證明被告犯罪者，即應諭知無罪之判決，刑事訴訟法
    第一百五十四條第二項、第三百零一條第一項分別定有明文
    。又刑事訴訟法第一百五十八條之三規定，證人、鑑定人依
    法應具結而未具結者，其證言或鑑定意見不得作為證據。而
    告訴人非同法第三條所稱之「當事人」，乃當事人以外之第
    三人，除依同法第二百七十一條之一規定到庭單純陳述意見
    時，毋庸具結外，如就與待證事實有重要關係之親身知覺、
    體驗事實陳述時，即居於證人之地位，依上開規定，應依同
    法第一百八十六條第一項規定命其具結，使告訴人知悉其有
    據實陳述之義務，以擔保其證言之真實性，該供述證據始具
    證據能力，如未踐行人證之法定調查程序，應不得作為證據
    （參照最高法院九十三年台上字第六八三八號判決意旨）。
    又被害人與一般證人不同，其與被告係處於絕對相反之立場
    ，其陳述之目的，在使被告受刑事訴追處罰，內容未必完全
    真實，證明力自較一般證人之陳述薄弱。故被害人縱立於證
    人地位而為指證及陳述，且其指證、陳述無瑕疵可指，仍不
    得作為有罪判決之唯一依據，應調查其他證據以察其是否與
    事實相符，亦即仍須有補強證據以擔保其指證、陳述之真實
    性，始得採為斷罪之依據（參照最高法院九十四年台上字第
    三三二六號判決意旨）。
三、本件公訴人認被告涉有傷害罪嫌，係以告訴人之指訴，及卷
    附家庭暴力事件驗傷診斷書，暨甲○○受傷照片六張，為其
    論斷依據。
四、訊據被告堅決否認有上揭犯行，辯稱：伊與告訴人自八十三
    年結婚迄今，婚姻關係尚稱和樂，伊於九十五年一月四日產
    下一女，詎告訴人於伊懷孕期間，與其公司女同事過從甚密
    ，公然在捷運站等公共場所牽手攬臂、相偎相依，遭伊姊夫
    及弟弟當場撞見，告訴人不思改過，因戀姦情熱，而打算休
    棄結褵十三載之糟糠妻，伊因女兒尚在襁褓中，相信告訴人
    只是一時糊塗而不願離婚，詎告訴人竟不擇手段，表示如伊
    不願離婚就要把小孩帶走，並多次以強勢體力企圖把女兒從
    伊手中奪走，且於九十五年十一月間向法院訴請裁判離婚，
    又見裁判離婚曠日費時，企圖以刑逼民，而提出本件告訴，
    欲脅迫伊簽字離婚；九十五年六月二十五日上午八、九時許
    ，伊在房間內換衣服，因小孩哭鬧，伊即從床上將小孩抱起
    ，告訴人開門進入後突然伸手用力要抱走小孩，伊二人因此
    跌倒在床上，伊力量沒有告訴人大，而且怕告訴人傷到小孩
    ，根本沒有出手推打告訴人，也未看見告訴人受傷等語。
五、經查：
  (一)告訴人於偵查中之陳述，係以告訴人之身分到庭陳述意見，
    並未居於證人之地位，是依上揭說明，毋庸具結，得作為證
    據。再被告、被告大姊夫二人與告訴人於九十五年六月二十
    七日之通話內容，被告對該通話內容為真正均不爭執，是依
    刑事訴訟法第一百五十九條之四第三款規定，有證據能力。
    又被告對於公訴人所提之其他證據資料及以下本院作為判斷
    依據之各項書面供述證據資料，均同意或不爭執其證據能力
    ，本院審酌該等言詞供述及書面作成時之情況認為適當，均
    無不宜作為證據之情事，依刑事訴訟法第一百五十九條之五
    規定，均得作為證據，合先敘明。
  (二)告訴人於偵查中陳述：…乙○○接到一通電話後，沒有說話
    ，他就突然以拳頭打我胸部左上臂，我就一直躲，他還打我
    巴掌等語（見偵卷第七頁）。而告訴人所提出之家庭暴力事
    件驗傷診斷書上固記載其受有胸部左臂前方四乘四公分紅腫
    、右臂後方八乘八公分瘀青、左胸十乘十公分疼痛，且其提
    出之照片六張（見他字卷第二至五頁）亦顯示告訴人受有上
    開傷勢。惟依告訴人左臂近照照片顯示（見他字卷第五頁）
    ，告訴人左臂前方的傷痕呈三點的狀態，此與拳頭攻擊之傷
    勢應呈面狀的形態不同；再告訴人左胸十乘十公分疼痛之情
    ，此僅係依告訴人之陳述而記載，但客觀上無從觀之；至照
    片所示其他之傷勢，亦與告訴人所指被告毆打其左上臂云云
    無涉；且告訴人臉部亦未見有任何傷痕。從而，告訴人指述
    遭被告毆打乙情，是否真正，難謂無疑。又被告對於告訴人
    所提出之通話記錄譯文雖不否認其真正，然被告否認有歐打
    告訴人致如照片所示傷勢。是縱被告於電話中對話承認有打
    被告，亦難遽論告訴人如照片中之傷勢係被告所為。
  (三)綜上所述，本件依公訴人所舉證據，尚不足證明被告有何傷
    害之犯行。此外，復查無其他積極證據證明被告有何公訴人
    所指之犯行，依「罪證有疑，利於被告」之證據法則，自不
    能以推測或擬制之方法，為被告有罪之認定。
六、原審以依現存之證據資料，尚難認被告有對告訴人為傷害罪
    之證明，而認被告無罪，核無不合。檢察官上訴指摘原審判
    決不當，為無理由，應予駁回。
七、本件事證已明，毋庸再行調查。至告訴人與被告是否達成和
    解，與被告有無構成犯罪之認定無涉。是告訴人聲請再開辯
    論乙情，本院審酌已無必要，併予敘明。
據上論斷，應依刑事訴訟法第三百六十八條，判決如主文。
本案經檢察官陳明光到庭執行職務。
中　　華　　民　　國　　96　　年　　11　　月　　27　　日
　　　　　　　　　刑事第十七庭  審判長法　官  趙功恆
                                　    法　官  孫惠琳
                                　　　法　官  陳憲裕
以上正本證明與原本無異。
不得上訴。
                                      書記官  劉育妃
中　　華　　民　　國　　96　　年　　11　　月　　30　　日
